臺灣高等法院臺南分院刑事判決
110年度交上易字第172號
上  訴  人  臺灣雲林地方檢察署檢察官
被      告  王榮堂
上列上訴人因被告過失傷害案件，不服臺灣雲林地方法院109年
度交易字第486號中華民國110年1月11日第一審判決（起訴案號
：臺灣雲林地方檢察署109年度調偵字第391號），提起上訴，本
院判決如下：
    主  文
原判決撤銷。
王榮堂犯過失傷害罪，處拘役伍拾捌日，如易科罰金，以新臺幣
壹仟元折算壹日。
    事  實
一、王榮堂於民國108年10月28日上午11時25分許，駕駛車牌號
    碼0000-00號自小客車，沿雲林縣西螺鎮臺1線由北往南方向
    行駛，行經臺1線與同鎮埤頭路口時，本應注意汽車行駛至
    交岔路口時，應遵守燈光號誌，並圓形紅燈表示禁止通行，
    而依當時天氣晴、日間自然光線、柏油路面乾燥、無缺陷、
    亦無障礙物、視距良好等情，並無不能注意情事，竟疏未注
    意，貿然闖越紅燈通過該路口。適有王碧嬌騎乘車牌號碼00
    0-000號普通重機車，沿雲林縣西螺鎮臺1線由南往北方向騎
    駛，亦疏未注意而闖越紅燈欲左轉進入埤頭路，兩車因而發
    生碰撞，致王碧嬌人車倒地（機車倒地滑行，撞擊在該路口
    停等之邱柏騰所駕駛車牌號碼0000-00號自小貨車），受有
    「左肱骨骨折、右股骨折、雙側鎖骨骨折及左側肱骨骨折、
    創傷性蜘蛛網膜下出血、骨盆多處開放性骨折」之傷害。王
    榮堂於肇事後，在有偵查犯罪職權之機關或公務員發現其犯
    行之前，即向據報到場處理之員警表明為肇事車輛駕駛，自
    首而接受裁判。
二、案經王碧嬌訴由雲林縣警察局西螺分局報請臺灣雲林地方檢
    察署檢察官偵查起訴。
    理  由
一、按被告以外之人於審判外之陳述，雖不符刑事訴訟法第159
    條之1至第159條之4之規定，然經當事人於審判程序同意作
    為證據，法院審酌該言詞陳述或書面陳述作成時之情況，認
    為適當者，亦得為證據。又當事人、代理人或辯護人於法院
    調查證據時，知有第159條第1項不得為證據之情形，而未於
    言詞辯論終結前聲明異議者，視為有前項之同意，刑事訴訟
    法第159條之5定有明文。立法意旨在於傳聞證據未經當事人
    之反對詰問予以核實，原則上先予排除，惟若當事人已放棄
    反對詰問權，於審判程序中表明同意該等傳聞證據可作為證
    據，或於言詞辯論終結前未聲明異議，基於尊重當事人對傳
    聞證據之處分權，及證據資料愈豐富，愈有助於真實發見之
    理念，且強化言詞辯論主義，使訴訟程序得以順暢進行，上
    開傳聞證據亦均具有證據能力。查本案所引用之相關證據資
    料（詳後引證據），其中各項言詞或書面傳聞證據部分，縱
    無刑事訴訟法第159條之1至第159條之4或其他規定之傳聞證
    據例外情形，然業經本院審理時予以提示並告以要旨，且經
    檢察官表示意見，當事人已知上述證據乃屬傳聞證據，已明
    示同意作為本案之證據使用（本院卷第70-71頁），或未到
    庭或具狀聲明異議，而本院審酌上開證據資料製作時之情況
    ，無不當取供及證明力明顯過低之瑕疵，認以之作為證據應
    屬適當，揆諸前開規定，應認均有證據能力。
二、認定犯罪事實所憑之證據及理由：
　㈠被告固坦承於前揭時、地駕駛自小客車，與告訴人機車發生
    車禍事故，並造成告訴人受有如上之傷害等情不諱，惟矢口
    否認有何過失傷害犯行，於偵查時辯稱：當時我這邊的燈號
    是綠燈轉換為黃燈，只想趕快通過路口，沒有特別去注意路
    口號誌，其他車輛的行車紀錄器看到我闖紅燈，是秒數有差
    ，我這邊看到是黃燈云云。
　㈡然查，被告於前揭時、地駕駛自小客車，與告訴人機車發生
    車禍事故，造成告訴人受有如上之傷害等情，業據被告於警
    詢、偵查時（偵卷第9-12、14-15、165-167頁）坦承不諱，
    核與證人即告訴人王碧嬌於警詢時（偵卷第17-21頁）證述
    之情節相符，復經證人即目擊車禍之邱柏騰（偵卷第23-24
    頁）、趙峻逸（偵卷第27-28頁）於警詢時證述屬實，且有
    道路交通事故現場圖、現場草圖、道路交通事故調查報告表
    ㈠、㈡各1份（偵卷第29-35頁）、行車紀錄器翻拍照片6張（
    偵卷第37-41頁）、現場照片67張（偵卷第43-109頁）、告
    訴人之彰化基督教醫療財團法人彰化基督教醫院診斷書1紙
    （偵卷第115頁）、雲林縣警察局舉發違反道路交通管理事
    件通知單影本3紙（偵卷第129、131-133頁）、車號0000-00
    號自小客車、000-000號機車、0000-00號自小貨車之車輛詳
    細資料報表各1份（偵卷第147-151頁）附卷可稽。是此部分
    事實，堪信屬真實。
　㈢茲應審究者係被告有無闖越紅燈而駛入該路口之過失？分述
    如下：
　⒈證人即目擊車禍之邱柏騰於警詢時證稱：當時我開車沿臺1線
    由南往北行駛至該路口時，號誌為「綠燈直行箭頭」號誌，
    因我要左轉進入埤頭路，所以就在該路口停等待轉。後來號
    誌變換為「紅燈、左轉箭頭」，我尚未起步前，告訴人機車
    從我後方騎到我前面要左轉埤頭路，這時我對向（即臺1線
    由北往南）直行的被告自小客車，與要左轉的告訴人機車發
    生碰撞。當我行駛方向的號誌已變換為「紅燈、左轉箭頭」
    號誌，對向直行的被告自小客車尚未行駛進入交岔路口內，
    還在停止線前。我與現場肇事之駕駛等人都不認識，沒有仇
    怨、糾紛等語（偵卷第24頁）。又證人即目擊車禍之趙峻逸
    於警詢時亦證述：當時我騎機車從彰化市出發，沿西螺鎮臺
    1線由北往南方向直行，行駛至臺1線與埤頭路口時，因臺1
    線號誌由黃燈轉變為紅燈，所以我減速停等紅燈，這時候內
    線車道的被告自小客車沿臺1線由北往南直行闖越紅燈，在
    該路口與一部要左轉的機車發生碰撞。我跟現場肇事之駕駛
    等人都不認識，沒有仇怨、糾紛等語（偵卷第27、28頁）。
    而證人邱柏騰、趙峻逸均僅係偶然經過車禍現場之人，與被
    告、告訴人並不相識，且無任何冤仇舊故，自無偏袒被告或
    告訴人任何一方之必要，且互核其等證述之內容並無出入，
    自堪信其等證詞為真實。
  ⒉經原審於109年12月31日當庭勘驗證人邱柏騰、趙峻逸所提供
    事發當時之行車紀錄器影像，勘驗結果略以：
　⑴證人邱柏騰之行車紀錄器：
　①於【01：30】時，邱柏騰車牌號碼0000-00號自小貨車沿臺1
    線駛內側車道至雲林縣西螺鎮臺1線與埤頭路口時，因準備
    左轉埤頭路而停駛在該路口。
　②於【01：35】時，該路口之號誌已轉變為紅燈、同時亮起左
    轉箭頭綠燈時，此時被告自小客車仍未至對面車道之停止線
    。於【01：36】時，被告自小客車越過停止線仍繼續行駛，
    此時邱柏騰自小貨車右前方有告訴人機車欲自畫面右方左轉
    駛入埤頭路，告訴人機車、被告自小客車均駛至前開路口中
    央時，被告自小客車左側與告訴人機車發生碰撞，致告訴人
    人車倒地，此時該路口之號誌仍為紅燈、左轉箭頭綠燈。
　⑵證人趙峻逸之行車紀錄器：　
　①於【11：25：27】時，趙峻逸之機車沿臺1線駛至雲林縣西螺
    鎮臺1線與埤頭路口時，因該路口之號誌已轉變為紅燈，趙
    峻逸之機車停駛在外側車道之停止線前。趙峻逸之機車左前
    方有一名身穿紅色外套、騎乘紅色機車之騎士（即告訴人）
    欲自畫面左方左轉駛入埤頭路時，適有一輛綠色自小客車（
    即被告自小客車）自趙峻逸機車同向之內側車道越過停車線
    仍繼續行駛。
　②於【11：25：28】時，告訴人機車、被告自小客車均駛至前
    開路口中央時，被告自小客車左側與告訴人機車發生碰撞，
    致告訴人人車倒地，被告自小客車隨即駛至路旁，此時該路
    口之號誌仍為紅燈。
　⑶此有原審109年12月31日勘驗筆錄1份及行車紀錄器影像畫面
    截圖5張（原審卷第60-61、67-71頁）在卷可憑。　
　⒊依據上開行車紀錄器影像之勘驗結果，確實可見證人趙峻逸
    行向（與被告同行向）號誌之燈號，從綠燈轉換為紅燈時，
    被告自小客車尚未超越道路之停止線；證人邱柏騰行向（被
    告對向）號誌之燈號，自「直行綠燈」轉換為「直行紅燈、
    左轉箭頭綠燈」時，被告自小客車亦未超越道路停止線；且
    核與證人邱柏騰、趙峻逸前揭證述之情節一致。準此，被告
    係於其行向號誌已從綠燈轉換成紅燈後，始超越停止線而駛
    入該路口，顯有闖越紅燈之行為，要無疑義。從而，被告所
    辯上情，應屬事後卸責之詞，無從採信。
　㈣按汽車行駛至交岔路口時，其行進、轉彎，應遵守燈光號誌
    ，道路交通安全規則第102條第1項第1款定有明文；又按行
    車管制號誌各燈號顯示之意義如左：圓形紅燈㈠車輛面對圓
    形紅燈表示禁止通行，不得超越停止線或進入路口，道路交
    通標誌標線號誌設置規則第206條第1項第5款第1目亦有明文
    。被告於前揭時、地駕車，本應注意上開規定，且依當時情
    形，客觀上又無不能注意之情形，竟未遵守燈光號誌，逕行
    闖越紅燈進入該路口，因而肇事導致告訴人受有傷害，是被
    告確有違反上開注意義務之過失甚明。又本件經送請交通部
    公路總局嘉義區監理所嘉雲區車輛行車事故鑑定會鑑定結果
    認為：「被告駕駛自小客車，行經行車管制號誌交岔路口，
    未依號誌指示（闖紅燈）行駛，同為肇事原因。王碧嬌駕駛
    普通重型機車，行經行車管制號誌交岔路口，未依號誌指示
    （闖紅燈）行駛，同為肇事原因」，有交通部公路總局嘉義
    區監理所109年10月8日嘉監鑑字第1090183510號函暨檢附之
    嘉雲區車輛行車事故鑑定會鑑定意見書1份（調偵卷第131-1
    33頁）在卷可參，益徵被告確有前揭違反注意義務之情事甚
    明。而告訴人確因本件車禍受有前述傷害，已如前述，是與
    被告之過失行為間並有相當因果關係。另告訴人騎乘機車行
    至前揭路口時，亦疏於注意，未依號誌指示（闖紅燈）行駛
    ，致與被告自小客車發生車禍，對於本件車禍事故之發生亦
    有過失，惟仍不能因告訴人亦有過失而影響被告本應遵守前
    揭之注意義務，是尚無解於被告過失傷害犯行之成立，附此
    敘明。
　㈤綜上所述，本案事證明確，被告上開過失傷害之犯行，已堪
    認定，應依法論科。
三、核被告所為，係犯刑法第284條前段之過失傷害罪。被告肇
    事後，在未被有偵查犯罪職權之機關或公務員發現前，即向
    前來處理之警員坦承其為事故汽車之駕駛人，並接受裁判，
    有雲林縣警察局西螺分局埤源派出所道路交通事故肇事人自
    首情形紀錄表1份（偵卷第123頁）在卷可考，爰依刑法第62
    條前段規定減輕其刑。
四、撤銷改判理由：
  ㈠原審認被告犯過失傷害罪事證明確，因予論罪科刑，固非無
    見。惟按刑法第33條第4款規定，拘役除有加重情形外，為1
    日以上，60日未滿；即其上限為59日。是以，拘役除另有加
    重情形外，遇有減輕者，減輕後應在58日以下，始為適法（
    最高法院103年度台非字第118號判決意旨參照）。原判決以
    被告係對於未發覺之罪自首而受裁判，因而依刑法第62條前
    段之規定減輕其刑，且未說明別有其他加重事由，若處以拘
    役，依法僅能於58日以下量刑，竟科處拘役59日，而溢出法
    定刑度，於法尚有未符。又原審僅依告訴代理人陳稱：希望
    量處最高的拘役刑度，並以新臺幣（下同）3,000元折算1日
    等語，即諭知本件如易科罰金，以3,000元折算1日之折算標
    準，而未有任何說明何以諭知最高折算標準即3,000元之理
    由，亦有未洽。檢察官上訴意旨以被告已符合自首之要件，
    依刑法第62條規定減輕其刑，然原審既未說明本案別有其他
    加重事由，竟仍科處拘役59日，已超越法定刑度，指摘原判
    決不當，為有理由，且原判決亦有上開可議之處，應屬無可
    維持，自應由本院將原判決予以撤銷改判，期臻適法。
　㈡爰審酌被告就本件車禍事故同為肇事原因之過失程度、告訴
    人所受傷勢，且被告迄今未與告訴人達成民事和解；兼衡被
    告始終否認有闖越紅燈之過失行為，犯後態度非佳；暨被告
    於警詢時自陳為高職畢業之智識程度，目前無業，家庭經濟
    狀況勉持等一切情狀，量處被告拘役58日，並諭知易科罰金
    之折算標準。
五、本件被告經合法傳喚，無正當之理由未於審判期日到庭，爰
    依刑事訴訟法第371條之規定，不待其陳述，逕行判決。
據上論斷，應依刑事訴訟法第369條第1項前段、第364條、第299
 條第1項前段、第371條，刑法第284條前段、第62條前段、第41
條第1項前段，刑法施行法第1條之1第1項，判決如主文。
本案經檢察官施家榮提起公訴，檢察官李承桓提起上訴，檢察官
劉榮堂到庭執行職務。
中　　華　　民　　國　　110 　年　　6 　　月　　10　　日
                  刑事第三庭    審判長法　官  陳連發
                                      法　官  何秀燕
                                      法　官  洪榮家
以上正本證明與原本無異。
不得上訴。
　　　　　　　　　　　　　　　　　　　書記官  謝麗首　　
中　　華　　民　　國　　110 　年　　6 　　月　　10　　日
附錄本案論罪科刑法條
中華民國刑法第284條
因過失傷害人者，處1年以下有期徒刑、拘役或10萬元以下罰金
；致重傷者，處3年以下有期徒刑、拘役或30萬元以下罰金。